【裁判字號】    92,訴,41
【裁判日期】    920702
【裁判案由】    偽造文書
【裁判全文】
臺灣嘉義地方法院刑事判決                            九十二年度訴字第四一號
    公  訴  人  臺灣嘉義地方法院檢察署檢察官
    被      告  乙○○
    選任辯護人  嚴庚辰
                徐漢堂
    被      告  丁○○
右列被告因偽造文書案件，經檢察官提起公訴（九十一年度偵字第七０一六、七五九
二號）及移
    主  文
乙○○共同意圖為自己不法之所有，以詐術使人將本人之物交付為常業，累犯，處有
期徒刑玖年，併科罰金陸萬元，罰金如易服勞役，以罰金總額與陸個月之日數比例折
算，並於刑之執行完畢或赦免後，令入勞動場所強制工作年，如附表第至貳拾伍
頁、第貳拾柒至陸拾玖頁雇主聘僱家庭外籍監護工專用診斷證明書（含巴式量表）內
偽造之印文均沒收。被訴行使偽造雇主聘僱外籍勞工申請書部分無罪。
丁○○無罪。
    事  實
一乙○○曾因詐欺案件，經臺灣臺南地方法院以八十八年度易字第一八五一號判決處
  有期徒刑一年二月確定，再因侵占案件，經本院以八十九年度易字第四八五號判決
  處有期徒刑四月確定，上開案件經本院以八十九年度聲字第一二三六號裁定定應執
  行刑有期徒刑一年五月確定，甫於民國九十年二月二十日縮刑假釋期滿執行完畢；
  又因違反就業服務法案件，經臺灣臺南地方法院以八十九年度南簡上字第一八一號
  判決處罰金新臺幣（下同）十二萬元，於九十一年四月十六日入監易服勞役，於九
  十一年七月四日執行完畢，仍不知悔改。其因從事外籍勞工仲介工作，見有利可圖
  ，竟與真實姓名年籍不詳自稱「陳曉璐」之成年女子、另一真實姓名年籍不詳成年
  男子、嘉義市嘉義公園內真實姓名年籍不詳遊民多人共同基於行使偽造私文書、行
  使偽造公文書之概括犯意聯絡及恃詐欺取財維生之常業犯意聯絡（附表第三至四頁
  係與「陳曉璐」、另一真實姓名年籍不詳成年男子有犯意聯絡，附表第五至二十五
  頁、第二十七至三十七頁、第三十九至五十一頁、第五十三至六十一頁、第六十三
  至六十九頁係先後與遊民其中一名分別有犯意聯絡，但附表第三十八、五十二、六
  十二頁未與他人有犯意聯絡），於九十一年三月間某日利用嘉義市不知情之某成年
  刻印商偽造公、私立之醫院、院長、醫師印章（均已丟棄滅失），再向不知情之家
  庭外籍監護工申請人（即附表所指之「雇主」，下稱雇主）或監護工申請代辦業者
  （詳見附表第三至二十五、二十七至六十九頁「收費明細」欄）佯稱其與指定醫院
  醫師熟識，如付予金錢，即可透過管道取得雇主聘僱家庭外籍監護工專用診斷證明
  書（含巴式量表，但該表並非獨立之文書，下稱診斷證明書），而獲准雇用監護工
  ，該等雇主及代辦業者信以為真，乃允以交付一千元至一萬五千元不等之金錢（詳
  見附表第三至二十五、二十七至六十九頁「收費明細」欄）予乙○○，然乙○○實
  際上並未請託醫師開立內容不實之診斷證明書，反僅在指定醫院辦理掛號，取得病
  歷號碼（但附表第三、四頁係推由上述真實姓名年籍不詳成年男子辦理掛號），再
  以前開印章加蓋於自行印製備妥之空白診斷證明書（但附表第三、四頁係由乙○○
  與「陳曉璐」共同為之），並填寫患者之基本資料及不實之病名、醫師囑言（附表
  第三十八、五十二、六十二頁關於此二項由乙○○偽填，附表第五至二十五頁、第
  二十七至三十七頁、第三十九至五十一頁、第五十三至六十一頁、第六十三至六十
  九頁關於此二項由乙○○以二百元至一千元不等之代價推由遊民偽填，以逃避查緝
  ）、核發日期，再交還雇主及代辦業者，及收取約定之代價，而行使該等偽造之公
  文書（公立醫院診斷證明書部分）、私文書（私立醫院診斷證明書部分），足以生
  損害於各該醫院核發診斷證明書之正確性，並以此詐術詐得財物計三十六萬一千五
  百元。嗣因行政院勞工委員會接獲人力仲介專業人員提出之雇主聘僱外籍勞工申請
  書、表（如附表第三至二十五、二十七至六十九頁所示）及診斷證明書，申請監護
  工，經該會發覺有異，向指定醫院查證始知上情。
二案經行政院勞工委員會移送臺灣臺南地方法院檢察署呈請臺灣高等法院臺南分院檢
  察署令轉臺灣嘉義地方法院檢察署檢察官及該署檢察官自動檢舉偵查起訴，並由附
  表第一至二頁所示檢察署檢察官移送併辦。
    理  由
壹、被告乙○○有罪部分
一訊據被告乙○○對於右揭犯罪事實坦承不諱，核與證人丙○○即嘉義榮民醫院掛號
  人員結證所供相符（本院卷第二０三至二０五頁），並與附表第三至二十五、二十
  七至六十九頁所示雇主、患者、代辦業者之證述一致，復有該等附表所示之申請書
  、表及診斷證明書在卷可稽。被告之自白與事實相符，可以採信，事證明確，其犯
  行堪以認定。至被告於本院審判期日雖一度辯稱無常業詐欺犯意云云，惟被告既以
  佯稱其與指定醫院醫師熟識，如付予金錢，即可透過管道取得診斷證明書為詐術，
  而向雇主、患者或代辦業者詐取財物，並以此為業，顯已構成常業詐欺犯行，該等
  被害人並非委由被告偽造診斷證明書，而交付財物，是被告此部分所辯，應屬卸責
  之詞，尚難採取，附此敘明。
二核被告乙○○所為，係犯刑法第二百十六條、第二百十一條之行使偽造公文書罪（
  公立醫院診斷證明書部分），第二百十六條、第二百十條行使偽造私文書罪（私立
  醫院診斷證明書部分）及第三百四十條之常業詐欺罪。被告偽造印章、印文之行為
  ，分別為偽造公文書、私文書之部分行為，被告偽造公文書、私文書後，復持以行
  使，其偽造之低度行為為行使之高度行為吸收，應僅論以行使偽造公文書、行使偽
  造私文書罪。至診斷證明書所附巴氏量表，並非於診斷證明書外另有所主張之文書
  ，而與診斷證明書不能分離，應係診斷證明書之一部分，是被告乙○○雖就巴氏量
  表亦有偽造並持以行使之行為，仍僅構成一行使偽造公文書或私文書犯行，自不再
  就偽造巴氏量表部分另予論罪，附此敘明。附表第三至四頁部分，被告與陳曉璐、
  真實姓名年籍不詳成年男子間，附表第五至二十五頁、第二十七至三十七頁、第三
  十九至五十一頁、第五十三至六十一頁、第六十三至六十九頁部分，被告與成年之
  遊民間，分別有犯意聯絡及行為分擔，皆為共同正犯。被告利用不知情之刻印商偽
  造印章，為間接正犯。被告先後多次行使偽造私文書、行使偽造公文書，均時間緊
  接、犯罪構成要件相同，顯係分別基於概括犯意為之，皆應依刑法第五十六條連續
  犯規定論以一罪，並加重其刑。被告係以犯行使偽造私文書罪、行使偽造公文書罪
  為方法，而達其犯常業詐欺罪之目的，三罪間有方法與目的之牽連關係，應從一重
  之常業詐欺罪處斷。查被告曾因詐欺案件，經臺灣臺南地方法院以八十八年度易字
  第一八五一號判決處有期徒刑一年二月確定，再因侵占案件，經本院以八十九年度
  易字第四八五號判決處有期徒刑四月確定，上開案件經本院以八十九年度聲字第一
  二三六號裁定定應執行刑有期徒刑一年五月確定，甫於九十年二月二十日縮刑假釋
  期滿執行完畢；又因違反就業服務法案件，經臺灣臺南地方法院以八十九年度南簡
  上字第一八一號判決處罰金新臺幣十二萬元，於九十一年四月十六日入監易服勞役
  ，於九十一年七月四日執行完畢，此有臺灣高等法院被告全國前案紀錄表、法務部
  在監在押資料表可按，其受前開有期徒刑之執行完畢，五年內再犯有期徒刑以上之
  罪，為累犯，應依刑法第四十七條規定加重其刑。按單一性案件有起訴不可分原則
  之適用，此觀刑事訴訟法第二百六十七條規定自明，而所謂單一性案件，指事實上
  一罪及法律上一罪之案件，其中法律上一罪案件，包含實質上一罪之常業犯及裁判
  上一罪案件（參見最高法院八十六年度臺上字第一二四五號判決）。公訴人雖僅就
  被告關於附表第三頁所示之行使偽造公文書犯行提起公訴，然檢察官就犯罪事實之
  一部起訴者，其效力及於全部，本案被告關於常業詐欺之犯罪事實，與被告行使偽
  造公文書之犯行，有牽連犯之裁判上一罪關係，且附表第五至二十五、二十七至六
  十九頁部分之常業詐欺、行使偽造公文書、行使偽造私文書之犯罪事實，核與已起
  訴部分有常業犯之實質上一罪關係、連續犯與牽連犯之裁判上一罪關係，已如前述
  ，附表第四頁部分核與已起訴部分為同一事實，本院自應一併加以審理裁判。爰審
  酌被告素行不佳，所犯案件甚多，且已損害公眾及他人對於文書真正之信賴，情節
  重大，惟犯後尚能坦認犯行及其他一切情狀，量處如主文所示之刑，罰金部分並諭
  知易服勞役之折算標準，以資儆懲。被告前科已如上述，又以本案犯罪為常業，為
  預防其再犯，並啟發其刻苦耐勞、自食其力之積極面，本院認有於刑之執行完畢或
  赦免後令入勞動場所強制工作之必要，爰依刑法第九十條第一項、第二項規定併諭
  知被告強制工作三年。如附表第三至二十五、二十七至六十九頁所示偽造之印文，
  應依刑法第二百十九條沒收；至被告偽造之印章，業已丟棄滅失，此據其供承在卷
  ，自無庸宣告沒收。
貳、被告乙○○、丁○○無罪部分：
一公訴意旨另以：
  被告丁○○係馬德斯帝貿易有限公司職員，從事外勞仲介之工作，因其不知情之客
  戶甲○○欲為石李秀申請外籍監護工，惟行政院勞工委員會公告明定受監護人需經
  合格醫師診斷證明罹患特定病症，而受監護人石李秀依「巴氏量表」未達標準，而
  無法申請，詎其竟於九十一年三月間某日，在嘉義市某處利用不知情之刻印者偽造
  申請人「甲○○」之印章，並將之蓋於「雇主聘僱外籍勞工申請書」之申請人欄；
  復以一萬元之代價給付予與其有犯意聯絡之乙○○及姓名年籍不詳女子「陳曉璐」
  ，由被告乙○○及「陳曉璐」共同偽造「行政院國軍退除役官兵輔導委員會嘉義榮
  民醫院」、「診斷證明專用嘉義榮民醫院院長王丹江印」、「內科蔡宗宏」、「內
  科主任周振興」等印章蓋於「雇主申請聘僱家庭外籍監護工專用診斷證明書」及「
  巴氏量表」上，使石李秀符合申請外籍監護工之資格，再交由被告丁○○轉持向行
  政院勞工委員會申請外籍監護工以從中牟取利益，嗣經上開委員會發覺有異而查獲
  上情，因認被告乙○○、丁○○共同涉有刑法第二百十六條、第二百十條之行使偽
  造私文書（即雇主聘僱外籍勞工申請書）罪嫌，被告丁○○並涉有刑法第二百十六
  條、第二百十一條之行使偽造公文書（即雇主申請聘僱家庭外籍監護工專用診斷證
  明書）罪嫌。
(二)公訴意旨所憑論據：
1.被告丁○○已供承確係以一萬元之代價交由被告乙○○代為辦理上開偽造之診斷證
  明書。
2.證人甲○○到庭證述未同意、也未授權被告丁○○以偽造之診斷證明書用以申請外
  籍監護工等語明確。
3.扣案之嘉義榮民醫院九十一年六月二十七日（九十一）嘉醫行字第二七三一號函一
  份、雇主聘僱外籍勞工申請書影本二份、雇主申請聘僱家庭外籍監護工專用診斷證
  明書及巴氏量表影本各一份。
4.被告等否認犯罪，不足採信。
(三)本院之判斷：
1.按犯罪事實應依證據認定之，無證據不得推定其犯罪事實，次按不能證明被告犯罪
  者，應諭知無罪之判決，刑事訴訟法第一百五十四條、第三百零一條第一項分別定
  有明文。
2.訊據被告丁○○堅決否認有何行使偽造私文書、公文書犯行，被告乙○○堅決否認
  有何行使偽造私文書犯行。被告丁○○辯稱：沒有盜刻印章，是戊○○轉介給我承
  辦，並由乙○○介紹，以一萬元代價委由自稱與醫師認識之陳曉璐取得診斷證明書
  ，有打電話向醫院查證病歷號碼，結果可以掛號，不知診斷證明書是假的等語；被
  告乙○○辯稱：不知申請書偽造之事等語。
3.經查：
(1)證人甲○○委由家易有限公司業務員戊○○申請聘僱家庭外籍監護工，並訂立委任
  契約，且授權業務員代刻印章、蓋用印文，後戊○○將業務轉介予被告丁○○，而
  於偵查中因恐觸法，始答稱不同意業務員刻印等情，業據證人甲○○於本院結證屬
  實（本院卷第一一四至一一六頁），並有家庭幫傭監護工委任契約書、印章在卷可
  稽（本院卷第八五至八七、九七頁），足見被告丁○○並未偽造申請書，公訴意旨
  認被告等未經證人甲○○同意而共同偽造申請書並持以行使，尚有誤會。
(2)前開診斷證明書病歷號碼為四七二四一八號，核與被告丁○○提出之醫療費用收據
  、掛號收據所示病歷號碼相符（本院卷第八三至八四頁），其次，患者石李秀至嘉
  義榮民醫院初診，是由一位未帶證件之二十餘歲男子代辦初診掛號，但該男子並非
  被告丁○○等情，業據證人丙○○即嘉義榮民醫院掛號人員於本院結證陳述明確，
  並有該院九十二年五月二十八日嘉醫行字第○九二○○○○二九一八號函可參（本
  院卷第一九四至一九五頁），又被告乙○○已坦認係伊與陳曉璐等人共犯，與被告
  丁○○無關（本院卷第二０五頁），堪信被告丁○○係因陳曉璐施用詐術，誤信可
  取得診斷證明書，而付費委由陳曉璐辦理，其並未偽造診斷書並持以行使，所辯應
  屬可採。
4.綜上所陳，被告丁○○就申請書部分，並非無制作權人，是其與被告乙○○自不構
  成行使偽造私文書罪，而被告丁○○就行使偽造之診斷證明書部分，並無犯意聯絡
  、行為分擔，其係陳曉璐施用詐術陷於錯誤，而委由陳曉璐辦理，始取得偽造之診
  斷證明書，自亦不構成行使偽造公文書罪。公訴人所舉之證據不足以證明被告等犯
  罪，此外本院復查無其他證據證明被告等確有公訴人所指之此部犯行，不能證明犯
  罪，自應諭知無罪之判決。
、退回併辦部分：
  臺灣嘉義地方法院檢察署九十二年度偵字第四三一四號被告乙○○偽造文書案件檢
  察官移送併案意旨亦認被告行使偽造附表第二十六頁之診斷證明書，聲請合併審判
  。訊據被告堅決否認有何該次行使偽造私文書犯行，辯稱該診斷證明書之主任、醫
  師印文與其偽造者不同。經查：雇主李惠真於檢察官偵查中供稱是委託馬德斯帝公
  司員工洪春桃申請，不知診斷證明書何來，也不認識被告乙○○等語（臺灣嘉義地
  方法院檢察署九十二年度偵字第一九五一號偵查卷第二五頁），另被告乙○○坦認
  偽造之華濟醫院醫師唐詳之印文內容均為「二一○○五唐詳」或「主治醫師唐詳」
  ，有附表第十四、二十、二七、三四、四六、五十、六六、六七頁所示診斷證明書
  可憑，核與本件之印文「華濟醫師唐詳」不同，是本件難認係被告所為，宜退由檢
  察官繼續偵查，以臻適法。
據上論斷，應依刑事訴訟法第二百九十九條第一項前段、第三百零一條第一項，刑法
第二十八條、第五十六條、第三百四十條、第二百十六條、第二百十一條、第二百十
條、第五十五條、第四十七條、第四十二條第三項前段、第九十條第二項、第三項、
第二百十九條，判決如主文。
本案經檢察官陳鈴香到庭執行職務。
中      華      民      國九十二    年      七      月      二      日
                                      臺灣嘉義地方法院刑事第二庭
                                          審判長法  官  蔡  虔  霖
                                                法  官  林  坤  志
                                                法  官  廖  政  勝
右正本證明與原本無異。
如不服本判決，應於判決送達後十日內向本院提出上訴狀( 應附繕本 )。告訴人或被
害人如對於本判決不服者，應具備理由請求檢察官上訴，其上訴期間之計算係以檢察
官收受判決正本之日期為準。
中      華      民      國    九十二    年      七      月      二      日
                                                書記官  陳  湘  蓉
附錄本案論罪科刑法條全文：
刑法第二百十條
偽造、變造私文書，足以生損害於公眾或他人者，處五年以下有期徒刑。
刑法第二百十一條
偽造、變造公文書，足以生損害於公眾或他人者，處一年以上七年以下有期徒刑。
刑法第二百十六條
行使第二百十條至第二百十五條之文書者，依偽造、變造文書或登載不實事項或使登
載不實事項之規定處斷。
刑法第三百四十條
以犯第三百三十九條之罪為常業者，處一年以上七年以下有期徒刑，得併科五萬元以
下罰金。


司法院資訊處製作；財團法人民間司法改革基金會備份。
